【裁判字號】    97,訴,135
【裁判日期】    971027
【裁判案由】    臺灣地區與大陸地區人民關係條例等
【裁判全文】
臺灣臺東地方法院刑事判決               97年度訴字第135號
公  訴  人  臺灣臺東地方法院檢察署檢察官
被      告  乙○○
            丙○○
上列被告等因違反臺灣地區與大陸地區人民關係條例等案件，經
檢察官提起公訴（96年度偵字第2589號），檢察官聲請改依協商
程序而為判決，本院合議庭裁定由受命法官獨任進行協商程序，
判決如下：
    主  文
乙○○共同連續違反不得使大陸地區人民非法進入臺灣地區之規
定，處有期徒刑壹年貳月，減為有期徒刑柒月。緩刑年，並應
於判決確定後壹年內向臺東縣政府公庫（臺灣銀行臺東分行，戶
名：臺東縣彩繪人生基金；帳號：000000000000號
）支付新臺幣貳萬元。
丙○○共同連續違反不得使大陸地區人民非法進入臺灣地區之規
定，處有期徒刑陸月，如易科罰金，以銀元佰元即新臺幣玖佰
元折算壹日，減為有期徒刑月，如易科罰金，以銀元佰元即
新臺幣玖佰元折算壹日。
    犯罪事實及理由
一、犯罪事實：
    乙○○與丙○○、甲○○（另行審結）、白金英（由臺灣臺
    東地方法院檢察署檢察官另行簽結）及姓名年籍不詳綽號「
    王來義」之成年人，共同基於使大陸地區人民非法進入臺灣
    地區及行使使公務員登載不實文書之犯意聯絡，由甲○○及
    白金英以免費遊大陸，娶老婆得酬金之語分別誘惑無結婚真
    意之周興雄（由臺灣臺東地方法院檢察署檢察官另為緩起訴
    處分）及林森池、郭榮茂（2人已死亡，由臺灣臺東地方法
    院檢察署檢察官另為不起訴處分），將其3人介紹予乙○○
    當人頭丈夫，由乙○○安排丙○○陪同3人於民國92年2月26
    日前往大陸地區，與乙○○所聯繫之大陸地區之姓名年籍不
    詳綽號「阿芳」之成年人碰頭，經由其媒介，分別與無結婚
    真意之大陸地區成年女子徐帶麗（另由臺灣臺東地方法院檢
    察署通緝中）、蘭玉芳（由臺灣臺東地方法院檢察署檢察官
    另行簽結）及另1名姓名年籍不詳之大陸成年女子辦理假結
    婚，嗣郭榮茂因病不適，於92年4月29日病逝大陸大區福建
    省福州市。周興雄、徐帶麗2人於92年3月22日，林森池則與
    蘭玉芳於同年3月19日在大陸辦理假結婚登記，並分別領得
    大陸地區湖南省衡陽市城南區及福建省福州市公證處所發給
    之結婚公證書。其後周興雄、林森池返臺，先後取得財團法
    人海峽交流基金會（下稱海基會）認證之證明書，周興雄於
    同年4月25日，林森池於同年5月20日持前開結婚公證書及海
    基會之證明書，各自填具結婚登記申請書，先後向臺東縣鹿
    野鄉及長濱鄉戶政事務所申請辦理結婚戶籍登記，致使該戶
    政事務所之不知情之承辦公務人員於職掌之周興雄及林森池
    戶內之戶籍資料上各載明周興雄結婚日期92年3月22日，配
    偶係大陸人氏徐帶麗，林森池結婚日期92年3月19日，配偶
    係大陸人士蘭玉芳，而為不實之登載，足生損害戶政管理之
    正確性。嗣周興雄及林森池再持前開登載不實之戶籍資料，
    以團聚、探親為由，向內政部警政署入出境管理局（96年1
    月2日改制為內政部入出國及移民署，以下仍依行為時之編
    制稱境管局）為徐帶麗、蘭玉芳申請入境許可而行使之，使
    該不知情之境管局公務員不察，據以核發徐帶麗第92入出字
    第335015510號及蘭玉芳第92人出字第330241070號之中華民
    國臺灣地區旅行證，使徐帶麗於92年8月2日，蘭玉芳於92年
    4月7日進入臺灣，足生損害於境管機關對大陸地區人民入出
    境資料管理之正確性。
二、證據：除補充「被告乙○○、丙○○於本院審理中之自白」
    外，餘均引用如附件檢察官起訴書之記載。
三、應適用之法條：刑事訴訟法第455條之2第1項、第455條之4
    第2項、第455條之8、第454條，（修正前）臺灣地區與大陸
    地區人民關係條例、第79條第1項，刑法第2條第1項前段、
    第11條前段、（修正前）第28條、第216條、第214條，（修
    正前）第56條、（修正前）第55條後段、（修正前）第41
    條第1項前段、第74條第1項第1款、第2項第4款，刑法施行
    法第1條之1第1項、第2項前段，（修正前）罰金罰鍰提高標
    準條例第2條，中華民國九十六年罪犯減刑條例第2條第1項
    第3款、第7條、第9條。
四、本件經檢察官與被告2人於審判外達成協商之合意，被告2人
    均已認罪，其合意內容為被告乙○○願受有期徒刑1年2月，
    緩刑3年，並於判決確定後1年內向公庫支付新臺幣2萬元之
    宣告，被告丙○○願受有期徒刑6月之宣告。經查，上開協
    商合意並無刑事訴訟法第455條之4第1項所列情形之一，檢
    察官聲請改依協商程式而為判決，本院裁定由受命法官獨任
    改依協商程序，不經言詞辯論，爰於協商合意範圍內為協商
    判決。再者，因96年7月4日公布之中華民國九十六年罪犯減
    刑條例自96年7月16日施行，本件被告2人犯罪時間係發生於
    96年4月24日以前，均合於減刑規定，乃均諭知減其宣告刑
    期2分之1如主文所示，並就被告丙○○部分，諭知易科罰金
    之折算標準。本件同案被告甲○○部分，由本院另行審結，
    附此敘明。
五、協商判決除有刑事訴訟法第455條之4第1項第1款於本訊問程
    序終結前，被告撤銷協商合意或檢察官撤回協商聲請者；第
    2款被告協商之意思非出於自由意志者；第4款被告所犯之罪
    非第455條之2第1項所定得以協商判決者；第6款被告有其他
    較重之裁判上一罪之犯罪事實者；第7款法院認應諭知免刑
    或免訴、不受理者情形之一，及違反同條第2項「法院應於
    協商合意範圍內為判決；法院為協商判決所科之刑，以宣告
    緩刑或二年以下有期徒刑、拘役或罰金為限」之規定者外，
    檢察官與被告均不得上訴。
六、如有前項得上訴之情形，得自收受判決送達之日起10日內，
    向本院提出上訴書狀，上訴於第二審法院。
中    華    民    國    97    年    10    月    27    日
                  刑事第二庭    法  官  盧亨龍
以上正本證明與原本無異。
如不服本判決應於收受本判決後10日內向本院提出上訴書狀；上
訴書狀應敘述具體理由。未敘述上訴理由者，應於上訴期間屆滿
後20日內向本院補提理由書狀（均須按他造當事人之人數附繕本
）。「切勿逕送上級法院」。
告訴人或被害人對於本判決如有不服，請書具不服之理由狀，請
求檢察官上訴者，其上訴期間之計算係以檢察官收受判決正本之
日期為準。                      書記官  石佳琪
中    華    民    國    97    年    10    月    29    日
附錄本案論罪科刑法條全文：
臺灣地區與大陸地區人民關係條例（92年10月29日修正前）
第15條
下列行為不得為之：
一、使大陸地區人民非法進入臺灣地區。
二、招攬臺灣地區人民未經許可進入大陸地區。
三、使大陸地區人民在臺灣地區從事未經許可或與許可目的不符
    之活動。
四、僱用或留用大陸地區人民在臺灣地區從事未經許可或與許可
    範圍不符之工作。
五、居間介紹他人為前款之行為。
第79條
違反第15條第1款規定者，處5年以下有期徒刑、拘役或科或併科
新臺幣50萬元以下罰金。
以犯前項之罪為常業者，處1年以上7年以下有期徒刑，得併科新
臺幣1百萬元以下罰金。
第一項之未遂犯罰之。
中華民國刑法第214條
（使公務員登載不實罪）
明知為不實之事項，而使公務員登載於職務上所掌之公文書，足
以生損害於公眾或他人者，處3年以下有期徒刑、拘役或5百元以
下罰金。
中華民國刑法第216條
（行使偽造變造或登載不實之文書罪）
行使第210條至第215條之文書者，依偽造、變造文書或登載不實
事項或使登載不實事項之規定處斷。


司法院資訊處製作；財團法人民間司法改革基金會備份。
